臺灣板橋地方法院刑事判決　　　　　　　 94年度訴字第692號
公　訴　人　臺灣板橋地方法院檢察署檢察官
被　　　告　甲○○
上列被告因違反毒品危害防制條例案件，經檢察官提起公訴（94
年度核退毒偵字第75號），本院判決如下：
    主  文
甲○○施用第一級毒品，累犯，處有期徒刑拾月。
扣案第一級毒品海洛因壹包（驗餘淨重零點零玖公克）沒收銷燬
之。
    事  實
一、甲○○前於民國89年間因竊盜案件，經本院以89年度易字第
    971 號判決判處有期徒刑7 月；又因違反毒品危害防制條例
    ，經本院以89年重簡字第932 號判決判處有期徒刑6 月；另
    因竊盜案件，經本院以89年度易字第2226號判處有期徒刑4
    月；上開三罪嗣經定執行刑為有期徒刑1 年3 月，於91年6
    月29日執行完畢（本案構成累犯）。甲○○前因施用毒品案
    件，經本院以88年度毒聲字第3353號裁定送觀察、勒戒後，
    認無繼續施用毒品傾向，經臺灣板橋地方法院檢察署檢察官
    以88年度毒偵字第13573 號為不起訴處分確定。甲○○又於
    88年間施用毒品，經本院以88年度毒聲字第7300號裁定送觀
    察、勒戒後，認有繼續施用毒品之傾向，再經本院以89年度
    毒聲字第2520號裁定送強制戒治，執行至90年3 月30日停止
    戒治，於同年4 月13日期滿執行完畢。甲○○又於93年間施
    用毒品，經本院以93年度易字第423 號判決判處有期徒刑6
    月確定，現在監執行中。
二、甲○○有上開有期徒刑執行完畢之紀錄，且於前開強制戒治
    處分執行完畢後之5 年以內，猶不知悔改，又基於施用第一
    級毒品之犯意，於93年11月12日為警採尿前回溯26小時內之
    某時，在不詳處所以不詳方式施用第一級毒品海洛因（甲○
    ○另於同次採尿前回溯96小時內之某時施用安非他命，此部
    分業經檢察官為不起訴處分）。嗣於93年11月12日下午2 時
    30分許，在臺北縣蘆洲市○○路30巷附近為警查獲，並扣得
    第一級毒品海洛因1 小包（驗餘淨重0.09公克）、玻璃吸食
    管1 支等物。
三、案經臺北縣政府警察局淡水分局報請臺灣板橋地方法院檢察
    署檢察官偵查起訴。
    理  由
一、本件除經檢察官提出被告甲○○為警查獲時所扣得之第一級
    毒品海洛因（鑑驗淨重0.09公克）及玻璃吸食器1 支，及被
    告為警查獲後採尿送驗之檢驗報告，並經檢察官聲請傳喚臺
    北縣政府警察局淡水分局員警張俊明證述本件扣案物品之查
    獲經過，被告對上開證據之證據能力亦無爭執，均足充作本
    院審判之證據資料，合先敘明。
二、訊據被告矢口否認檢察官起訴之犯行，辯稱：伊並無施用海
    洛因，可能因為93年骨折服用藥物所致，後來被查獲受檢才
    會有毒品反應；警察查獲時扣案之海洛因非伊所有，是綽號
    「阿朝」之人所有，伊是將腳踏車騎回，不知腳踏車車籃內
    有海洛因云云。經查：
  (一)本件係張俊明等3 位員警於93年11月12日下午2 時30分許，
    在臺北縣蘆洲市○○路30巷附近查獲通緝犯陳世中，適被告
    騎腳踏車前來，被告見警方查獲陳世中而神情慌張，警方發
    覺有異乃對被告進行盤查，被告立時丟下以衛生紙包覆之玻
    璃吸食器1 支，後又於取出證件時，為警發現被告之皮包內
    夾有海洛因1 包，從而查獲本案，此據被告於警詢中陳述甚
    詳（見93年度毒偵字第5286號偵查卷第5-6 頁），並與卷附
    現場照片、扣案物品照片所示情形相符（見93年度核退毒偵
    字第1379號卷第18-20 頁），且據證人乙○○○○到庭證述
    詳明（見本院94年7 月6 日審判筆錄）。又被告雖於警詢時
    陳稱上開玻璃吸食器、海洛因等物，均為「阿朝」所有云云
    ，惟至本院審判程序中詰問證人後，被告又改稱海洛因為「
    阿朝」所有、吸食器則為伊所有云云（見同前審判筆錄第6
    頁）。而衡以常情，被告於被查獲之時，若僅為將「阿朝」
    之腳踏車騎回歸還，為何將己有之吸食器放置在腳踏車籃內
    ，反而將「阿朝」所有之海洛因放置於自己皮夾中？且扣案
    之海洛因經送鑑驗，確屬第一級毒品海洛因，淨重僅0.09公
    克，有法務部調查局93年12月3 日調科壹字第060009167 號
    鑑定通知書在卷為憑（見94年度核退毒偵字第75號卷第28頁
    ），以如此微量便於攜帶之毒品，「阿朝」豈有必要於借被
    告腳踏車之際仍放置在車籃中，而令被告攜帶毒品在外騎行
    ？顯見被告所辯扣案海洛因係「阿朝」放於腳踏車車籃之內
    云云，與常情不符，不足採信。
  (二)而被告為警查獲後，經採取尿液送請臺灣檢驗科技股份有限
    公司以酵素免疫分析法（ＥＩＡ）初驗，再以氣相層析質譜
    儀法（ＧＣ／ＭＳ）確認檢驗之結果，發現被告尿液呈鴉片
    類（可待因、嗎啡）陽性反應，有該公司93年11月19日濫用
    藥物尿液檢驗報告附卷可稽。本院復依職權將上開檢體送請
    法務部調查局以螢光偏極免疫分析法篩驗，再以氣相層析質
    譜儀法覆驗，確定被告尿液呈嗎啡陽性反應，另有該局94年
    5 月20日調科壹字第09462101780 號檢驗通知書在卷可稽。
    而按海洛因經注射或吸入人體，約80% 於24小時內自尿中排
    出，一般而言，尿液中能否驗出嗎啡陽性反應與其投與量、
    投與途徑、採尿時間、個人體質及檢測方法之靈敏度有關，
    國外曾有文獻報導注射6 毫克之海洛因鹽酸鹽，其代謝物嗎
    啡之平均可檢出時限約為26小時，業經行政院衛生署藥物食
    品檢驗局於81年9 月8 日以藥檢壹字第8114885 號函述綦詳
    。被告上開所採尿液送驗結果既有鴉片類（可待因、嗎啡）
    之陽性反應，顯見被告在經警採尿前之26小時內某時點，曾
    施用毒品之事實，堪認明確。且海洛因係由嗎啡經化學合成
    之半人工合成品，其毒性倍於嗎啡，其施打或吸食後經人體
    代謝作用而分解成毒性較低之嗎啡，而於尿液中被檢測出，
    故吸食或施打海洛因或嗎啡在尿液中均以嗎啡形態被檢測出
    ，此為本院職務上已知之事實，並經行政院衛生署藥物食品
    檢驗局上揭函文敘明，復觀以目前一般常見施用之毒品皆係
    海洛因，甚少或甚至未見有施用鴉片或嗎啡，則被告所施用
    之毒品係海洛因之事實，亦應堪以認定。
  (三)被告雖又辯稱其於為警查獲前，曾因骨折服用醫院所開立之
    藥物云云。惟經本院函查之結果，被告固曾於93年6 月10日
    因拔除右股骨鋼板及鋼釘，而至新光吳火獅醫院就診，惟被
    告自93年6 月14日出院之後，均未曾回診，亦無任何領藥服
    用之紀錄，有該院94年5 月3 日（94）新醫醫字第525 號函
    附病歷摘要紀錄紙在卷為據。是被告於開刀期間縱有接受麻
    醉、或服用止痛藥品，迄被告經警採尿送驗之時，已逾5 月
    之久，顯難認被告尿液中之嗎啡反應與其93年6 月間開刀住
    院所服藥物有何關聯，是被告此部分辯詞欠缺事理依據，亦
    不足採信。
  (四)綜上，被告於為警查獲採尿前之26小時內曾施用第一級毒品
    海洛因之事實，既經鑑認明確。而被告曾因施用毒品案件，
    經本院以88年度毒聲字第3353號裁定送觀察、勒戒後，認無
    繼續施用毒品傾向，經臺灣板橋地方法院檢察署檢察官以88
    年度毒偵字第13573 號為不起訴處分確定。被告又於88年間
    施用毒品，經本院以88年度毒聲字第7300號裁定送觀察、勒
    戒後，認有繼續施用毒品之傾向，再經本院以89年度毒聲字
    第2520號裁定送強制戒治，執行至90年3 月30日停止戒治，
    於同年4 月13日期滿執行完畢，有上開處分書及臺灣高等法
    院被告前案紀錄表在卷為據，足認被告於前開強制戒治處分
    執行完畢釋放後之5 年以內，再犯本件施用第一級毒品之犯
    行明確，應依法論處。
三、核被告所為，係犯毒品危害防制條例第10條第1 項之施用第
    一級毒品罪。被告施用前、後持有第一級毒品之犯行，為施
    用之高度行為所吸收，均不另論罪。又被告曾於89年間因竊
    盜案件，經本院以89年度易字第971 號判決判處有期徒刑7
    月；又因違反毒品危害防制條例，經本院以89年重簡字第
    932 號判決判處有期徒刑6 月；另因竊盜案件，經本院以89
    年度易字第2226號判處有期徒刑4 月；上開三罪嗣經定執行
    刑為有期徒刑1 年3 月，於91年6 月29日執行完畢，有前開
    臺灣高等法院被告前案紀錄表在卷為據，被告於有期徒刑執
    行完畢後之5 年以內，再犯有期徒刑以上之本罪，為累犯，
    應依法加重其刑。爰審酌被告多次施用毒品前科，經觀察、
    勒戒、強制戒治及刑罰執行，迄猶未能戒除，顯已積習難斷
    ，並斟酌被告本件施用毒品之動機、目的、所生危害、犯後
    矢口否認犯行等一切情狀，量處如主文所示之刑。扣案毒品
    海洛因1 包（鑑驗淨重0.09公克），為當場查獲之毒品，應
    予宣告沒收銷燬。至於玻璃吸食器1 支，據被告承稱為施用
    安非他命所用，與其施用海洛因之犯行無涉，爰不另為沒收
    之宣告，附此敘明。
據上論斷，應依刑事訴訟法第299 條第1 項前段，毒品危害防制
條例第10條第1 項、第18條第1 項前段、第23條第2 項，刑法第
11條前段、第47條，判決如主文。
本案經檢察官徐名駒到庭執行職務。
中　　華　　民　　國　　94　　年　　7 　　月　　20　　日
                  刑事第十四庭  審判長法  官    徐蘭萍
                                      法  官    林淑婷
                                      法  官    林漢強
上列正本證明與原本無異。
如不服本判決，應於判決送達後10日內，向本院提出上訴狀。
                                      書記官    黃大千
中　　華　　民　　國　　94　　年　　7 　　月　　20　　日
附錄本案論罪科刑所用法條全文：
毒品危害防制條例第10條
施用第一級毒品者，處六月以上五年以下有期徒刑。
施用第二級毒品者，處三年以下有期徒刑。
